【裁判字號】    97,台非,65
【裁判日期】    970221
【裁判案由】    強盜聲請減刑及定應執行刑
【裁判全文】
最高法院刑事判決                九十七年度台非字第六五號
上  訴  人  最高法院檢察署檢察總長
被      告  甲○○
上列上訴人因被告強盜罪聲請減刑及定應執行刑案件，對於台灣
高雄地方法院中華民國九十六年八月十三日所為第一審確定裁定
（九十六年度聲減字第二九七五號），認為部分違背法令，提起
非常上訴，本院判決如下：
    主  文
原裁定關於駁回附表編號壹部分減刑之聲請及定應執行刑部分撤
銷。
甲○○所犯如附表編號壹部分之強盜罪，應減刑如附表編號壹所
示。並與所犯如附表編號貳恐嚇罪及編號參竊盜罪減刑後各如附
表編號貳、參所載之刑期，應執行有期徒刑貳年陸月。
    理  由
非常上訴理由稱：「按判決不適用法則或適用不當者，為違背法
令，刑事訴訟法第三百七十八條定有明文；減刑之裁定，與科刑
判決有同等效力，其確定裁定違背法令，自得提起非常上訴。又
中華民國九十六年罪犯減刑條例第六條規定：『對於第三條所定
不予減刑而未發覺之罪，於本條例施行前至施行之日起三個月內
自首而受裁判者，依第二條第一項規定予以減刑』。查本件受刑
人甲○○所犯原裁定附表編號壹所示之強盜罪，雖該當於該條例
第三條第一項第十五款不予減刑之罪，惟其係在該條例施行前自
首而受裁判，為原裁定所認定，即有該條例第六條規定之適用（
貴院九十六年度台抗字第四三七號裁定參照）。然原審法院遽認
該罪不符減刑規定，於裁定時未予減刑。揆諸首開說明，原裁定
顯然違背法令。案經確定，爰依刑事訴訟法第四百四十一條、第
四百四十三條提起非常上訴，以資糾正」等語。
本院按：判決不適用法則或適用不當者，為違背法令，刑事訴訟
法第三百七十八條定有明文。而減刑及定應執行刑之裁定，與實
體科刑判決有同等效力，於裁定確定後，如發現有違背法令情形
，自得對之提起非常上訴。按中華民國九十六年罪犯減刑條例第
六條規定：對於第三條所定不予減刑而未發覺之罪，於本條例施
行前至施行之日起三個月內自首而受裁判者，依第二條第一項規
定予以減刑。該條文既明定「於本條例施行前至施行之日起三個
月內自首」，而無始期之限制，自應包括在該條例施行前自首而
受裁判，亦有該條例第六條規定之適用。雖該條之立法理由載稱
：「為鼓勵罪犯藉此次減刑機會自首，俾使昔日未偵破之案件得
以澄清，爰參考中華民國八十年罪犯減刑條例第七條，定明對於
本條例第三條所定列為不得減刑範圍而未發覺之罪，如於本條例
施行之日起三個月內，自首而受裁判者，亦予減刑寬典」等語。
但查條文中「施行前至」四字係立法院於該條例審議中進行協商
時，以自首係對犯罪行為之懺悔，法律應予鼓勵，又自首行為足
以減少司法資源之浪費，此項功能，不因自首係在減刑條例施行
前、後而有異，若將減刑條例施行前之自首排除於減刑適用之外
，有失公允等情而增列（立法院公報第九六卷第五六期院會紀錄
參照）。是依其立法過程及立法精神，該條例第六條之減刑事由
規定，亦應包括施行前之自首在內。本件被告所犯附表編號壹所
列之強盜罪，經宣告有期徒刑四年六月，雖屬第三條第一項第十
五款所定不予減刑之罪，惟依台灣高雄地方法院九十四年二月十
七日九十三年度訴字第二一０四號確定判決，其事實欄認定：「
甲○○於警詢時主動供承前開(二)所載（即附表編號壹之強盜部分
）尚未被偵查機關發覺之犯行，而接受裁判」；理由亦說明：「
被告於警方尚未發覺事實欄(二)所載之強盜之犯行前，即向警方表
明犯罪事實，並願接受裁判，其行為應已符合自首之要件，應依
刑法第六十二條前段規定，就事實欄(二)所載之強盜犯行減輕其刑
」等語（見該判決正本第二頁、第三頁）。則被告係在該條例施
行前自首而受裁判，洵可認定。揆諸前開說明，自應適用該條例
第六條，依第二條第一項規定予以減刑，再與附表編號貳、參所
列之犯罪減刑後之刑定其應執行刑，方稱適法。乃原判決疏未細
察，就附表編號壹之強盜罪部分，遽以被告自首係在減刑條例施
行前，不得減刑為由，不予減刑並駁回被告減刑之聲請，有判決
不適用法則之違背法令。案經確定，且不利於被告，非常上訴意
旨執以指摘，洵有理由，應由本院將原裁定關於駁回附表編號壹
部分減刑之聲請及定應執行刑部分撤銷，另行判決，依法予以減
刑，並定應執行刑，以資糾正。
據上論結，應依刑事訴訟法第四百四十七條第一項第一款、中華
民國九十六年罪犯減刑條例第二條第一項第三款、第六條、第八
條第一項、第十條第二項，修正前刑法第五十一條第五款，判決
如主文。
中    華    民    國  九十七  年    二    月  二十一  日
                      最高法院刑事第十庭
                          審判長法官  林  永  茂
                                法官  吳  昆  仁
                                法官  蘇  振  堂
                                法官  蕭  仰  歸
                                法官  何  菁  莪
      本件正本證明與原本無異
                                      書  記  官
中    華    民    國  九十七  年    二    月  二十六  日
                                                 Ａ
附表：
┌───────┬─────────┬─────────┬─────────┐
│編          號│       壹         │       貳         │       參         │
├───────┼─────────┼─────────┼─────────┤
│罪          名│強盜              │恐嚇              │竊盜              │
├───────┼─────────┼─────────┼─────────┤
│宣告刑（保安處│有期徒刑4年6月    │有期徒刑4月       │有期徒刑4月       │
│分／褫奪公權）│                  │                  │                  │
├───────┼─────────┼─────────┼─────────┤
│犯罪日期年月日│93年6月13日       │93年6月22日       │93年5月30日       │
├───────┼─────────┼─────────┼─────────┤
│偵查（自訴）機│高雄地檢署93年度偵│高雄地檢署93年度偵│高雄地檢署93年度偵│
│關年度及案號  │字第12471號       │字第12471號       │字第12471號       │
├──┬────┼─────────┼─────────┼─────────┤
│    │法    院│台灣高雄地方法院  │台灣高雄地方法院  │台灣高雄地方法院  │
│最後├────┼─────────┼─────────┼─────────┤
│事實│案    號│93年度訴字第2104號│93年度訴字第2104號│93年度訴字第2104號│
│審  ├────┼─────────┼─────────┼─────────┤
│    │判決日期│94年2月17日       │94年2月17日       │94年2月17日       │
├──┼────┼─────────┼─────────┼─────────┤
│    │法    院│台灣高雄地方法院  │台灣高雄地方法院  │台灣高雄地方法院  │
│確定├────┼─────────┼─────────┼─────────┤
│判決│案    號│93年度訴字第2104號│93年度訴字第2104號│93年度訴字第2104號│
│    ├────┼─────────┼─────────┼─────────┤
│    │判決確定│94年3月28日       │94年3月28日       │94年3月28日       │
│    │日    期│                  │                  │                  │
├──┴────┼─────────┼─────────┼─────────┤
│所  犯  法  條│刑法第330條第1項  │刑法第321條第1項第│刑法第346條第1項  │
│              │                  │2款               │                  │
├───────┼─────────┼─────────┼─────────┤
│合於96年罪犯減│第6條             │第2條第1項第3款   │第2條第1項第3款   │
│刑條例        │                  │                  │                  │
├───────┼─────────┼─────────┼─────────┤
│減刑後徒刑、拘│有期徒刑2年3月    │有期徒刑2月       │有期徒刑2月       │
│役或罰金金額或│                  │                  │                  │
│褫奪公權期間  │                  │                  │                  │
├───────┼─────────┼─────────┼─────────┤
│備        註  │高雄地檢署94年度執│高雄地檢署94年度執│高雄地檢署94年度執│
│              │字第5534號        │字第5534號        │字第5534號        │
└───────┴─────────┴─────────┴─────────┘


司法院資訊處製作；財團法人民間司法改革基金會備份。
